【裁判字號】    94,易,1585
【裁判日期】    950731
【裁判案由】    竊盜
【裁判全文】
臺灣板橋地方法院刑事判決              94年度易字第1585號
公  訴  人  臺灣板橋地方法院檢察署檢察官
被      告  壬○○
?      ?  庚○○
?      ?  辛○○
                    (現在臺灣新店戒治所強制戒治中)
上列被告因竊盜案件，經檢察官提起公訴（九十四年度偵字第一
二四七四號、九十四年度偵字第一七０六四號），暨移送併案審
理（九十五年度偵字三二六九號），本院判決如下：
    主  文
壬○○連續結夥三人竊盜，處有期徒刑壹年，扣案油壓剪壹支沒
收之。
庚○○連續結夥三人竊盜，處有期徒刑拾月。
辛○○連續結夥三人竊盜，處有期徒刑捌月。
    事  實
一、壬○○、庚○○與辛○○為朋友關係，庚○○因向辛○○承
    租其位於臺北縣土城市○○街一四七號四樓及頂樓住處之房
    間而與辛○○同住一處，而壬○○偶爾亦會前往該處居住，
    其原係位於臺北縣中和市○○路一七一號「天情工地」之工
    人，嗣因轉承包誼泰水電工程有限公司（下簡稱誼泰公司）
    在該工地之某小部分電線管路鋪設工程，而得知該工地對於
    電線管理有漏洞，竟與庚○○、辛○○基於意圖為自己不法
    所有之概括犯意聯絡，自民國九十四年六月二十日起至同年
    七月七日止，在前開工地內，或由壬○○獨自一人，或係結
    夥三人，先後竊取該工地之不詳數量電線多次，得手後即由
    壬○○或三人帶回前開辛○○住處，經三人分工將電線外皮
    剝除後，再由壬○○將該銅線分批賣予址設臺北縣土城市○○路○段三六九號季華廢五金行之不知情之老闆戊○○，共
    計賣得新臺幣（下同）一萬三千二百零五元（起訴書認壬○○、庚○○及辛○○共竊取價值約十七萬二千九百七十元之
    電線，容有誤會，理由後述）。嗣經警於九十四年七月二十
    三日凌晨一時十分許，持搜索票前往前揭庚○○與辛○○住
    處進行搜索，當場扣得電線外皮一批（已發還交由誼泰公司
    副理己○○保管），因而查悉上情。
二、壬○○承前竊盜之概括犯意，於九十四年十月五日凌晨三時
    許，攜帶客觀上足以對他人生命、身體造成危險、可作為兇
    器使用之油壓剪一支，進入賴錫勳所經營址設臺北縣土城市
    ○○路六巷二一號之工廠內，以該油壓剪剪斷電線後，竊取
    共約五十公尺長之電線（分成二捆），得手後正欲離去之際
    ，旋為巡經該處之員警發覺，並當場查獲（竊得之電線已發
    還交由賴錫勳保管），及扣得該油壓剪一支，因而查悉上情
    。
三、庚○○承前竊盜之概括犯意，與友人丙○○基於意圖為自己
    不法所有之竊盜犯意聯絡，共同於九十四年八月十日十七時
    許，在臺北縣土城市○○路○段一二二號頂樓，竊取該大樓
    住戶所共有之鐵片一片及安全門閥二支（共價值約一萬元）
    ，得手後即將之搬離銷贓花用，嗣經該大樓保全幹事丁○○
    發覺後，乃立即報警處理，並將監視器錄影畫面翻拍成照片
    後公告供住戶指認，因而查悉上情。
四、案經臺北縣政府警察局移送及臺北縣政府警察局土城分局報
    請臺灣板橋地方法院檢察署檢察官偵查起訴暨移送併案審理
    。
    理  由
一、本院認定上揭犯罪事實所憑證據及理由如下：
    (一)關於犯罪事實一部份：訊據被告三人均矢口否認有何結夥
      三人竊盜犯行，被告壬○○略辯稱：伊僅是將工作所剩餘
      的電線收集起來放入袋中，再由工地大門走出去帶回家，
      大門處有警衛，如果這些東西是不能帶走的，警衛應該會
      制止，但事實上卻沒有，伊並沒有竊盜的意思云云；被告
      庚○○及辛○○均略辯稱：伊僅係受雇於壬○○，壬○○
      叫伊去載電線，伊就去載，伊沒有竊盜的意思，另伊也沒
      有幫忙剝電線外皮云云。經查：
      1.壬○○承包誼泰公司位於天情工地之水電工程後，曾於
        前揭犯罪事實所載之期間內，或獨自一人，或與庚○○
        、辛○○共同將該工地之電線帶回辛○○住處，嗣壬○○亦曾將該帶回之電線賣予戊○○，共賣得一萬三千二
        百零五元，而庚○○、辛○○則各分得一千元等情，業
        據被告三人供承不諱，核與證人戊○○於警詢及偵訊時
        具結證述之情節【此雖屬被告以外之人於審判外所為之
        陳述，惟因其於檢察官訊問時所為之陳述部分，依刑事
        訴訟法第一百五十九條之一第二項，應有證據能力，至
        於其於警詢時所言部分，則因被告三人於本院準備期日
        時均已明確表示同意作為證據，且亦無證據足認其於陳
        述時有受到任何強暴、脅迫或其他不正方法訊問，本院
        因認此適於作為證據，有證據能力】相符，並有送貨單
        七張附卷可稽，堪信真實。公訴人雖認被告三人共竊取
        價值約十七萬二千九百七十元之電線，惟經本院依職權
        傳訊證人己○○，其已具結證稱：「（被告三人究竟偷
        了多少電線？）被告他們賣的的銅線，從收據裡面我無
        法判斷是否是從我們工地所偷的。在現場查獲的電線皮
        有一些是我們的，有一些是別家的，我無法確認我們的
        到底有哪些」「（你在警察局說你們損失十七萬多元是
        如何算出？）我們是以進貨及實作的數量的量來去計算
        ，因為我們進出貨，都有管制，事實上就是被偷價值十
        七萬二千九百七十元的電線」「（你剛才說損失十七萬
        多元有無扣除正常的耗損量？）耗損是會有，但是應該
        沒有那麼多，我並沒有把耗損量計算在這十七萬元裡面
        ，我們只是委託林先生，林先生再委託壬○○」等語（
        本院卷第二三一、二三二頁），亦即其所指稱之失竊電
        線範圍，係指該工地總進貨量扣除已實作數額及耗損量
        後之差額，然而，該工地並非僅有被告三人進入，且電
        線之耗損或遺失原因亦非只有遭被告三人偷竊一途，自
        難單以證人己○○所指稱之概略計算數額，即認定被告
        三人有竊取其所稱數量之電線。次查有己○○簽名之贓
        物認領保管單上雖詳細記載其領回電線外皮之型式及數
        量，然該保管單所載之型式及數量，核與證人己○○於
        警詢時所述之遭竊電線型式及數量完全相符，再觀諸員
        警於查獲時所拍攝之照片（第一二四七四號偵字卷第五
        四頁），可知查獲現場所扣得之電線外皮長短不一，並
        無成捆完整之電線，此情狀顯與證人己○○於警詢時所
        述遭竊電線之長度不符，另證人己○○於本院審理時亦
        證稱現場還有其他人之電線外皮，然員警並未就此部分
        分別處理，益徵員警於查扣該等電線外皮後，即依據己○○之陳述在贓物認領保管單上記載電線之型式及數量
        ，此與被告壬○○於警詢、偵訊及本院審理時所稱：現
        場查獲的電線外皮並非都是從天情工地帶回等語恰屬相
        符。從而，亦無法從該贓物認領保管單之記載，推論被
        告三人有竊取該等數量之電線。本諸罪疑唯輕之證據法
        則，關於本案此部分被告三人犯罪之客體，應以其所供
        承自天情工地帶回之電線數量（即如前揭七張送貨單所
        載之數量）為準。
      2.被告壬○○雖均辯稱並無竊盜之犯意，且工地有警衛，
        如果這些東西是不能帶走的，警衛應該會制止，但事實
        上卻沒有，伊並沒有竊盜的意思云云，然前揭由被告壬○○於將自天情工地所帶回之電線剝除外皮後，即轉賣
        予戊○○，並得款一萬三千二百零五元，可知該電線確
        實具有相當之價值。次由證人己○○於本院審理時具結
        證稱天情工地內之電線每日均需清點放於倉庫保管，且
        均有列冊管理發放等語，亦知誼泰公司對該工地電線數
        量之管理十分重視，而被告壬○○原本就是天情工地之
        工人，嗣又承包該公司在該工地某小部分之工程，則其
        對於該工地施用所用或所剩餘之電線，均屬誼泰公司所
        有，非經許可，不得擅自將之攜出工地等情，理應甚為
        知悉，竟未經同意（被告壬○○於警詢時已自承其拿走
        電線並未獲得己○○之同意，見第一二四七四號偵字卷
        第十二頁）即將電線帶出工地並轉售他人，其有竊取該
        公司電線之犯意，應堪認定。至其雖以警衛並未制止其
        將電線帶出工地，而辯稱並非竊盜云云，然警衛僅係受
        雇維持工地安全，並無代理電線所有人同意被告取走工
        地物品之權限，縱其確有眼見被告壬○○將電線帶出工
        地而未制止之情事，亦無從推論該電線所有人已同意被
        告壬○○偷走電線，故其此項辯解，並無可採。
      3.被告庚○○、辛○○雖辯稱：伊僅係受雇於壬○○，壬○○叫伊去載電線，伊就去載，伊沒有竊盜的意思，另
        伊有沒有幫忙剝電線外皮云云。然查被告辛○○、庚○○於警詢及偵訊時均坦承有用刀片割電線外皮等語，核
        與被告壬○○於警詢、偵訊供稱伊是與庚○○、辛○○
        三人一起剝除電線外皮等語完全相符，嗣壬○○於本院
        審理時以證人身分作證時證稱：「（削皮是誰作的？）
        大部分是我作的，他們二人只是拿起來看，並沒有削皮
        」（本院卷第二三九頁）等語，雖與其先前所言稍有出
        入，但就被告庚○○、辛○○確有參與剝除電線外皮部
        分仍屬相符，參以被告庚○○及辛○○於警詢及偵訊時
        均對於壬○○將該等帶回之電線賣出後，僅曾分別交予
        伊各一千元，甚表不滿，可見渠等對於壬○○將該電線
        賣出可獲利益乙節，應已有所認識，故其於本院審理時
        空言改稱絕未參與剝除電線外皮云云，應屬事後卸責之
        詞，不足採信。再查被告庚○○及辛○○雖均受雇於壬○○，但其於受雇期間須每天前往工地，對於工地之管
        理現狀亦難諉為不知，且本件自工地帶出之電線，均被
        帶回其居住處所剝除外皮後，始由壬○○帶走出售予他
        人，故被告庚○○、辛○○對於被告壬○○竊取電線乙
        節，應有犯意聯絡及行為分擔，其辯稱僅係完全聽命於
        壬○○，並無竊盜犯意云云，尚無可採。
    (二)關於犯罪事實二部份：訊據被告壬○○對此部分之犯罪事
      實，業於警詢、偵訊及本院審理時供承不諱，核與告訴人
      賴錫勳於警詢時所指述之情節【此雖屬被告以外之人於審
      判外所為之陳述，惟因被告壬○○於本院準備期日時已明
      確表示同意作為證據，且亦無證據足認其於陳述時有受到
      任何強暴、脅迫或其他不正方法訊問，本院因認此適於作
      為證據，有證據能力】相符，並有贓物認領保管單一張、
      照片三張附卷及油壓剪一支扣案可資參佐，應足擔保被告
      壬○○前揭自白之真實性。
    (三)關於犯罪事實三部份：訊據被告庚○○對此部分之犯罪事
      實，業於本院審理時供承不諱，核與共同被告丙○○於警
      詢時所供述之情節及證人丁○○於警詢之陳述大致相符【
      此二人之警詢筆錄雖均屬被告以外之人於審判外所為之陳
      述，惟因被告庚○○於本院準備期日時已明確表示同意作
      為證據，且亦無證據足認其於陳述時有受到任何強暴、脅
      迫或其他不正方法訊問，本院因認此適於作為證據，有證
      據能力】，並有監視器攝影翻拍照片二張可資參佐，應足
      擔保被告庚○○前揭自白之真實性。
    (四)綜上所述，本案事證明確，被告三人犯行洵堪認定。
二、本案被告行為後，刑法及其施行法業於九十五年七月一日修
    正施行，關於新舊法律變更之比較適用，原則上應就罪刑有
    關之共犯、未遂犯、想像競合犯、牽連犯、連續犯、結合犯
    ，以及累犯加重、自首減輕暨其他法定加減原因（如身分加
    減）與加減例等一切情形，綜其全部罪刑之結果而為比較（
    最高法院九十五年第八次會議關於中華民國刑法九十四年修
    正施行後之法律比較適用決議第一點第(四)小點參照），而此
    次修法與本案罪刑相關者，有刑法第二十八條、第五十六條
    、第三十三條第五款等規定，本院認(1)就共同正犯部分，修
    正後刑法第二十八條雖修正為二人以上共同「實行」犯罪之
    行為者，皆為正犯，然本案被告無論依修正前或修正後之刑
    法第二十八條，均屬共同正犯，故就此部分而言，新法並未
    更有利於被告；(2)修正後刑法已刪除第五十六條關於連續犯
    之規定，亦即本案被告在前述三個時間分別犯竊盜罪，如依
    修正後之規定，僅能分論併罰，再定其應執行之刑，此較諸
    修正前僅論以一罪並加重其刑，並未更有利於被告；(3)就刑
    法第三十三條第五款部分言之，本案被告庚○○就犯罪事實
    欄第三段所示之犯罪事實，係犯刑法第三百二十條第一項之
    普通竊盜罪，此條文本身雖未修正，但在此次刑法及其施行
    法修正之前，依罰金罰鍰提高標準條例第一條前段之規定，
    其罰金部分之法定刑度為「銀元五百元（即新臺幣一萬五千
    元）以下，銀元一元（即新臺幣三十元）以上」，嗣因刑法
    施行法第一之一條已增訂：「中華民國九十四年一月七日刑
    法修正施行後，刑法分則所定罰金之貨幣單位為新臺幣；九
    十四年一月七日刑法修正時，刑法分則編未修正之條文定有
    罰金者，自九十四年一月七日刑法修正施行後，就其所定數
    額提高為三十倍，但七十二年六月二十六日至九十四年一月
    七日新增或修正之條文，就其所定數額提高為三倍」，此規
    定因屬前揭罰金罰鍰提高標準條例第一條但書所稱之「法律
    已依一定比率規定罰金或罰鍰之數額或倍數」，自應優先適
    用，另修正後刑法第三十三條第五款亦已將罰金刑調整為新
    臺幣一千元以上，以百元計算，故依前述標準換算後，本條
    項罰金刑度部分已變更為「新臺幣一萬五千元以下，新臺幣
    一千元以上」，經比較前後規定之刑度，應以修正前之規定
    對被告較為有利。經綜合比較前述各項法律變更之結果後，
    本案因修正後之規定並未對被告更為有利，依據刑法第二條
    第一項前段，應一體適用修正前刑法及修正前罰金罰鍰提高
    標準條例之規定，合先敘明。
三、核被告三人前揭犯罪事實第一段所為，係犯刑法第三百二十
    一條第一項第四款之結夥三人竊盜罪，被告壬○○前揭犯罪
    事實第二段所為，係犯同法第三百二十一條第一項第三款之
    攜帶兇器竊盜罪，被告庚○○前揭犯罪事實第三段所為，係
    犯同法第三百二十條第一項之普通竊盜罪。被告三人就犯罪
    事實第一段所為有犯意聯絡及行為分擔，另被告庚○○與丙○○就犯罪事實第三段所為，亦有犯意聯絡及行為分擔，依
    修正前刑法第二十八條，各均成立共同正犯。被告三人前揭
    犯罪事實所載多次竊盜行為之時間緊接，所犯為基本構成要
    件相同之罪（被告庚○○部分雖有普通竊盜及加重竊盜之別
    ，但其基本構成要件即竊盜行為部分仍屬相同），應係基於
    概括犯意所為，爰依修正前刑法第五十六條，僅論以情節較
    重之結夥三人竊盜罪一罪，並加重其刑。另犯罪事實第三段
    部分犯行雖未據檢察官提起公訴，然因與已起訴部分有連續
    犯之裁判上一罪關係，而為起訴效力所及，復經檢察官聲請
    併案審理，本院自應併予審究。爰審酌被告各自之素行（有
    臺灣高等法院被告前案紀錄表各一份附卷可稽），犯罪之動
    機目的，犯罪之手段、次數及所竊取之財物價值，智識程度
    ，及犯後態度等一切情狀，分別量處如主文所示之刑【新法
    第五十七條之規定，為法院就刑之裁量審認標準見解之明文
    化，非屬法律之變更，此有前揭最高法院九十五年五月二十
    三日第八次刑事庭會議決議第六點第(一)小點可資參照，自無
    新舊法比較之問題，應直接適用修正後之規定】。末按刑法
    第三十八條第一項第一款、第二項雖已將「左列」改為「下
    列」，「犯人」改成「犯罪行為人」，然因沒收屬於從刑，
    依照前揭最高法院九十五年五月二十三日第八次刑事庭會議
    決議第一點第(五)小點：「從刑附屬於主刑，除法律有特別規
    定者外，依主刑所適用之法律」，本案關於刑法修正前後之
    比較適用，整體言之，既應以修正前之刑法對被告較為有利
    ，則從刑部分亦應一體適用修正前刑法之規定。前揭犯罪事
    實第二段所載之油壓剪一支，乃被告所有供其犯罪所用之物
    ，業據其於本院審理時供述明確（本院卷第二四六頁），爰
    依修正前刑法第三十八條第一項第二款諭知沒收。
四、公訴意旨另略謂：壬○○、庚○○及辛○○承前犯意，竊取
    乙○○所有置於天情工地內之工具一批（內含油壓剪一支、
    鐵剪三支及美工刀一支），得手後則留供己用，嗣經警於九
    十四年七月二十三日凌晨一時十分許，持搜索票前往前揭庚○○與辛○○住處進行搜索，當場扣得前揭工具，因認被告
    三人此部分所為，亦係犯刑法第三百二十一條第一項第四款
    之結夥三人竊盜罪嫌。惟按犯罪事實應依證據認定之，無證
    據不得認定其犯罪事實；不能證明被告犯罪者，應諭知無罪
    之判決，刑事訴訟法第一百五十四條第二項、第三百零一條
    第一項分別定有明文。又事實之認定應憑證據，如未能發現
    相當證據，或證據不足以證明，自不能以推測或擬制之方法
    ，為裁判基礎（最高法院四十年臺上字第八六號判例參照）
    。另認定不利於被告之事實，需依積極證據，茍積極證據不
    足為不利於被告事實之認定時，即應為有利於被告之認定，
    更不必有何有利之證據。經查：本案公訴人認被告三人有前
    揭結夥三人竊盜犯行，主要係以(一)證人乙○○於警詢時之陳
    述、(二)贓物認領保管單、(三)扣案之工具一批等為其主要論據
    ，然查被告三人自警詢、偵訊乃至於本院審理時，始終否認
    有結夥三人竊取該等工具之事實，並均稱係員警搜索發現該
    工具後才知道屋內有該工具，且之前從未看過該工具等語，
    而證人乙○○於警詢時僅稱其工具在查獲前一、二週就在天
    情工地不見了，並無法確認該批工具係遭被告三人所偷，又
    贓物認領保管單及扣案之工具一批，至多僅能證明有該工具
    在被告辛○○、庚○○前揭住處查獲後，現已由乙○○領回
    等事實，亦不能作為推論被告三人有結夥三人竊盜之直接證
    據，另被告三人雖亦在天情工地上班，但被告庚○○於本院
    審理時業已證人身分具結證稱：是不是其他朋友來的時候，
    放在家裡，伊並不清楚等語（本院卷第二四一頁），亦即該
    批工具之所以在庚○○、辛○○住處被查獲，其來源並非僅
    有被告三人偷竊後置於該處一途，自亦無法單以此查獲之結
    果，遽認被告三人有結夥三人竊盜犯行。綜上事證，此部分
    犯罪事實因尚未達於通常一般之人均不致有所懷疑，得確信
    其為真實之程度，而有合理性懷疑之存在，本院無從形成有
    罪之確信，根據「罪證有疑，利於被告」之證據法則，本應
    為無罪之諭知，然因公訴人認此部分倘成立犯罪，與已起訴
    之部分有連續犯之裁判上一罪關係，爰不另為無罪之諭知。
據上論結，應依刑事訴訟法第二百九十九條第一項前段，修正後
刑法第二條第一項前段、修正前刑法第第二十八條、修正前刑法
第五十六條、刑法第三百二十一條第一項第四款（未修正）、修
正前刑法第三十八條第一項第二款，判決如主文。
本案經檢察官甲○○到庭執行職務。
中    華    民    國    95    年    7     月    31    日
                  刑事第八庭  審判長法  官  潘翠雪
                                    法?官  王士珮
                                    法?官  楊明佳
上列正本證明與原本無異。
如不服本判決，應於判決送達後十日內向本院提出上訴狀（應附
繕本），上訴於臺灣高等法院。
                                    書記官  黃炎煌
中    華    民    國    95    年    7     月    31    日
附錄法條：
刑法第三百二十條
意圖為自己或第三人不法之所有，而竊取他人之動產者，為竊盜
罪，處五年以下有期徒刑、拘役或五百元以下罰金。
意圖為自己或第三人不法之利益，而竊佔他人之不動產者，依前
項之規定處斷。
前二項之未遂犯罰之。
刑法第三百二十一條
犯竊盜罪而有左列情形之一者，處六月以上、五年以下有期徒刑
：
一  於夜間侵入住宅或有人居住之建築物、船艦或隱匿其內而犯
    之者。
二  毀越門扇、牆垣或其他安全設備而犯之者。
三  攜帶兇器而犯之者。
四  結夥三人以上而犯之者。
五  乘火災、水災或其他災害之際而犯之者。
六  在車站或埠頭而犯之者。
前項之未遂犯罰之。


司法院資訊處製作；財團法人民間司法改革基金會備份。
